【裁判字號】    90,自,22
【裁判日期】    901227
【裁判案由】    誹謗
【裁判全文】
臺灣宜蘭地方法院刑事判決                              九十年度自字第二二號
    自  訴  人  丙○○
    被      告  乙○○
                甲○○
右列被告因誹謗案件，經自訴人提起自訴，本院判決如左：
    主  文
乙○○、甲○○均無罪。
    理  由
一、自訴意旨略以：緣自訴人於民國八十五年十月十八日、十二月二十四日，分別以
    新台幣（下同）二百萬元及九百萬元購得案外人游阿保、游興民所有坐落宜蘭縣
    冬山鄉○○段六四三、六四四、六四五、六四五之一、六四五之二、六四六、六
    四八、六五０、六五一、六五四、六五五、六五六、六五七、六五九之一地號共
    十四筆土地（以下簡稱系爭土地），因系爭土地自三十八年起，即於冬山鄉公所
    設有三七五租約，並由被告先父林阿順耕作，林阿順死亡後，繼由其子林萬枝、
    乙○○、林次郎、林國民及甲○○等六人耕作，自訴人為達終止三七五租約之約
    定，以七百三十萬元之代價與被告及其他耕作之人達成和解，不料，事後被告二
    人竟於向訴外人吳阿樹散布係遭自訴人脅迫才簽下和解契約書等不實之事實，因
    認被告二人均涉犯刑法第三百十條第一項之誹謗罪嫌。
二、按犯罪事實應依證據認定之，無證據不得推定其犯罪事實。又不能證明被告犯罪
    ，應諭知無罪判決。刑事訴訟法第一百五十四條、第三百零一條第一項定有明文
    。
三、自訴人認被告涉有前述犯行係以：（一）九十年八月十七日訴外人吳阿樹於他案
    （台灣高等法院九十年度重上更（一）字第八一號）所提出之民事上訴理由狀中
    載稱：「依據上訴人吳阿樹之太太吳葉珠月與甲○○之談話錄音，可證乙○○等
    人確實受到自訴人等人之脅迫而放棄三七五租約」等語，可見被告確曾散布自訴
    人以脅迫之不實事實，然如前所述，被告明知終止三七五租約並未遭到脅迫，則
    被告二人捏造及散布不實事實，其指摘已足使自訴人之聲譽受損害。（二）次查
    ，被告明知其所陳之自訴人係以施脅迫手段使其同意和解一事並非事實，竟向吳
    阿樹及其妻吳葉珠月等人散布，此有吳阿樹於另案所提出之錄音帶及譯文可憑，
    為主要論據。而訊據被告乙○○、甲○○固不否認有於宜蘭縣冬山鄉○○○路五
    十六號乙○○之住處對吳葉珠月稱渠終止前揭三七五租約係遭自訴人脅迫等情，
    惟矢口否認有何誹謗自訴人之故意，辯稱：當時係因渠老闆娘吳葉珠月問起這件
    事，渠等才對吳葉珠月據實說明，但不知道無葉珠月有在錄音，而且渠等所述均
    屬事實，亦無故意散布不實之言論而有毀謗自訴人之意思，亦無故意損害自訴人
    名譽之意等語。
四、經查：就自訴人指訴被告二人與案外人吳葉珠月談話，言及自訴人以脅迫手段達
    終止三七五租約之目的，而有毀損其名譽等情，並提出錄音譯文影本、和解契約
    書影本、吳阿樹之民事上訴理由狀影本為證，而被告二人雖不否認有與吳阿樹之
    妻即吳葉珠月有上述談話，然辯稱並沒有誹謗自訴人之意等語。然按刑法誹謗罪
    之成立，須意圖散布於眾，而指摘或傳述足以毀損他人名譽之事，始足以當之，
    刑法第三百十條第一項定有明文。故誹謗罪之成立，以意圖散布於眾為前提，此
    為意思要件，即欲將損人名譽之事實，傳播於不特定人，使大眾知悉之意。倘行
    為人僅將事實為客觀上之陳述，而無傳播大眾之意者，要難以刑法上之誹謗罪相
    繩。被告乙○○、甲○○雖就上述談話時間不復記憶，惟均稱談話地點係於被告
    乙○○之住處，而自訴人就談話地點亦不爭執，是就上揭談話地點言，並非於公
    共場所或不特定多數人得共聞共見之狀態下所言，至為明顯，實難認被告乙○○
    、甲○○與吳葉珠月有上述談話，即遽認被告二人有誹謗之犯意。再者，被告二
    人談話對象係吳阿樹之妻吳葉珠月，而案外人吳阿樹與自訴人丙○○間就系爭土
    地尚有民事訴訟於法院審理中，且自訴人亦於本院訊問時自承：對於自訴人是否
    有以脅迫手段，迫使被告及其他土地承租人放棄三七五租約一事，係前揭民事訴
    訟爭點之一，此並有前述吳阿樹之民事上訴理由狀可參。是被告甲○○、乙○○
    、案外人吳阿樹、吳阿樹之妻吳葉珠月等人間，就上開民事訴訟間均有利害關係
    ，是渠雖等間就民事訴訟之爭點於被告乙○○之住處有所討論，亦無法證明被告
    二人有散布不實言論於眾之意圖，而難以證明被告二人均有自訴人所指訴之罪名
    。此外，復查並無其他積極證據足認被告二人有何誹謗之犯行，被告罪嫌尚有未
    足，而應均為無罪之諭知。
據上論斷，應依刑事訴訟法第三百四十三條、第三百零一條第一項，判決如主文。
中      華      民      國      九十      年      十二    月   二十七   日
                                  臺灣宜蘭地方法院刑事第二庭
                                      法  官 蔡  仁  昭
右正本證明與原本無異。
如不服本判決，應於判決送達後十日內向本院提出上訴狀( 應附繕本 )。
                                      書記官 陳  旺  誠
中      華      民      國      九十      年      十二    月   二十八   日


司法院資訊處製作；財團法人民間司法改革基金會備份。
